【裁判字號】    97,再易,114
【裁判日期】    971031
【裁判案由】    返還借款
【裁判全文】
臺灣高等法院民事判決                 97年度再易字第114號
再審原告    乙○○
再審被告    甲○○
上列當事人間請求返還借款事件，再審原告對於中華民國97年9
月9日本院97年度上易字第270號確定判決提起再審之訴，本院判
決如下：
    主      文
再審之訴駁回。
再審訴訟費用由再審原告負擔。
    事      實
甲、再審原告方面：
一聲明：
  (一)臺灣高等法院97年度上易字第270號確定判決（下稱原確定
    判決）不利於再審原告部分廢棄。
  (二)上開廢棄部分，再審被告在第二審之上訴駁回。
二陳述：
  (一)原確定判決有民事訴訟法第 496條第1項第1款規定適用法規
    顯有錯誤之再審事由：
    再審被告向原審原告借款新臺幣（下同）70萬元時，固未約
    定返還期限，惟再審原告於其母要繳房屋自備款時，曾請求
    再審被告返還借款，業據證人朱春華、王小映於前訴訟程序
    第一審證述明確，再審原告請求返還借款後已逾一個月以上
    相當期限，自得依民法第478條、 第229條第1項規定及最高
    法院73年台抗字第413號判例意旨， 請求再審被告給付起訴
    前已屆5年之法定遲延利息共175,000元及起訴狀繕本送達翌
    日即民國96年11月20日起至清償日止之法定遲延利息。原確
    定判決廢棄第一審命再審被告給付上開利息之判決，有民事
    訴訟法第496條第1項第1款規定 適用法規顯有錯誤之再審事
    由。
  (二)原確定判決有民事訴訟法第497條規定之再審事由：
    若認原確定判決廢棄第一審命再審被告給付上開利息之判決
    ，係未斟酌證人朱春華、王小映於前訴訟程序第一審之證詞
    ，則有民事訴訟法第497條規定 漏未斟酌重要證物之再審事
    由。
三證據：提出前訴訟程序第一審之97年1月9日言詞辯論筆錄影本
  為證。
乙、再審被告方面：
    本件未經言詞辯論，再審被告未提出書狀為何聲明或陳述。
      理      由
一再審原告於前訴訟程序依消費借貸關係，起訴請求再審被告返
  還借款70萬元及已屆5年之利息175,000元，暨自起訴狀繕本送
  達翌日起至清償日止按年利率5％ 計算之法定遲延利息，原確
  定判決則命再審被告給付再審原告70萬元及自起訴狀繕本送達
  翌日即96年11月20日起至清償日止按年利率5％ 計算之法定遲
  延利息，並駁回其餘，合先敘明。
二按民事訴訟法第496條第1項第1款 所謂適用法規顯有錯誤，係
  指確定判決所適用之法規顯然不合於法律規定，或與司法院現
  尚有效及大法官會議之解釋，或最高法院現尚有效之判例顯然
  違反者而言（最高法院60年台再字第170號 判例意旨可資參照
  ）。再審原告雖以：本件借款未約定返還期限，惟再審原告曾
  催告再審被告返還借款逾一個月以上相當期限等情，主張其得
  請求再審被告給付起訴前已屆5年之法定遲延利息175,000元。
  然查，再審原告於前訴訟程序起訴時就該部分利息係主張「已
  屆５年之利息175,000元」（參見原確定判決第1頁之事實及理
  由欄一），並未主張該部分為法定遲延利息，則原確定判決基
  於其認定之事實即「雙方自始無給付利息之約定」，認再審原
  告請求再審被告給付起訴前已屆5年之利息175,000元為無理由
  ，並無不合，難認有何適用法規顯有錯誤情形。故再審原告主
  張：原確定判決廢棄前訴訟程序第一審命再審被告給付上開利
  息之判決，有民事訴訟法第496條第1項第1款規定 適用法規顯
  有錯誤之再審事由，為無理由。至於再審原告另主張：原確定
  判決廢棄前訴訟程序第一審判決關於命再審被告給付「自起訴
  狀繕本送達翌日即96年11月20日起至清償日止之法定遲延利息
  」部分亦為適用法規顯有錯誤等語，因原確定判決並未廢棄前
  訴訟程序該部分之第一審判決，再審原告應有誤解。
三次按依民事訴訟法第466條不得上訴於第三審法院之事件， 其
  經第二審確定之判決，如就足影響於判決之重要證物，漏未斟
  酌者，亦得提起再審之訴，民事訴訟法第497條定有明文。 所
  稱漏未斟酌之重要證物，應專指物證，不包含證人之證言，此
  參諸同法第496條第1項之再審事由除第9、13款 就證物為規定
  外，另以第10款就證人之證言為規定，而同法第497條 則單就
  證物為規定，即可明瞭。本件再審原告指摘原確定判決漏未斟
  酌證人朱春華、王小映於前訴訟程序第一審所為證言，認有同
  法第497條規定之再審事由，並不可採。
四綜上，原確定判決並無再審原告所主張之再審事由存在，再審
  原告提起本件再審之訴，顯無理由，爰不經言詞辯論，逕以判
  決駁回之。
五據上論結，本件再審之訴為顯無理由。 依民事訴訟法第502條
  第2項、 第78條，判決如主文。
中    華    民    國    97    年    10   月    31     日
                    民事第九庭
                        審判長法  官  黃熙嫣
                              法  官  鄭傑夫
                              法  官  林玲玉
正本係照原本作成。
不得抗告。
中    華    民    國    97    年    11    月    4     日
                              書記官  倪淑芳


司法院資訊處製作；財團法人民間司法改革基金會備份。
